【裁判字號】    89,台上,4286
【裁判日期】    890720
【裁判案由】    違反毒品危害防制條例
【裁判全文】
最高法院刑事判決                              八十九年度台上字第四二八六號
    上  訴  人  甲○○ 男民國.
                乙○○ 男民國.
右上訴人等因違反毒品危害防制條例案件，不服臺灣高等法院臺南分院中華民國八十
九年三月二十一日第二審更審判決（八十八年度上更(一)字第六十號，起訴案號：台灣
台南地方法院檢察署八十七年度偵字第一七○一號），提起上訴，本院判決如左：原
    主  文
判決關於乙○○部分撤銷，發回台灣高等法院台南分院。
其他上訴駁回。
    理  由
一、撤銷發回（即上訴人乙○○）部分：
本件原判決認定甲○○與鄭志良係岳父女婿關係，而上訴人乙○○則為甲○○二女兒
陳香如之男友。甲○○於民國八十六年七月間獨自駕駛膠筏由屏東雙園大橋高屏溪出
海，未經主管機關許可即將該膠筏直接駛往大陸地區福建東山島，向綽號「大面仔」
，以每公斤新台幣（下同）七萬元之價格，購買甲基安非他命四十公斤，計二百八十
萬元，返台後經由高屏溪運入，因連絡不上上訴人及鄭志良，而以電話請不知情之謝
惠珠幫忙通知其二人駕車前往接運該走私進口之安非他命，但上訴人與鄭志良依指示
前往時，甲○○已先將安非他命扛到附近芒果園，其等即將甲○○遺留於岸邊之膠筏
搬上車離開，嗣因該批安非他命品質不良，甲○○與已判決確定之鍾志偉基於共同非
法製造化學合成麻醉藥品安非他命之犯意，施以加工處理予以製造，因大部分無法結
晶及除臭而丟棄，餘交由上訴人與鄭志良藏置於屏東縣枋寮鄉一處芒果園內。甲○○
、鍾志偉二人復於同年十二月十八日駕駛自製之膠筏自高屏溪出海，未經主管機關許
可即將該膠筏直接駛往大陸地區福建省東山島附近，仍向綽號「大面仔」以每公斤九
萬元購買安非他命十五公斤，另以每公斤二十萬元之價格代綽號「大面仔」委託販售
安非他命三十四公斤（如甲○○販賣價格每公斤超過二十萬元，則當做甲○○之利潤
），八十七年一月二十六日甲○○電告不知情之同居人李惠真，請其通知上訴人與鄭
志良前來接貨，李惠真乃電請謝惠珠轉知其二人準備接應上岸。同年一月二十九日上
訴人與鄭志良駕駛貨車到屏東縣鹽埔漁港堤岸邊，甲○○、鍾志偉竟使大陸人民陳國
棟（已判決確定）非法入境台灣，並與不知甲○○走私安非他命之陳國棟將上開走私
進口之四十九公斤安非他命接運上車，藏匿於屏東縣官埔堤防邊鄭志良所租用之廢車
場內。翌日（三十日）甲○○、鄭志良前往廢車場，將該批安非他命分裝為每包一公
斤之包裝（扣除原包裝後共計毛重四十五點三四公斤），再掩埋於廢車場地下之鋁製
圓桶中。同年二月一日甲○○以每公斤六十萬元之代價，由上訴人與鄭志良運送至指
定地點屏東縣新埤鄉堤防邊設有記號之草欉內藏匿，售予綽號「蘋果」者兩公斤安非
他命，翌（二）日準備再與「蘋果」交易時，上訴人駕甲○○所有之ＹＪ－五二五五
號自用小客車載運兩公斤安非他命在屏東縣林邊鄉官埔堤防邊之道路上，被專案小組
人員查獲。並循線查獲在廢車場前等候之甲○○、鄭志良，起出埋藏於廢車場地下之
四十三點三四公斤安非他命及甲○○於八十六年七月間走私進口，埋藏於枋寮鄉新開
村芒果園內之安非他命毛重六點零二公斤（原判決誤載為六○‧二公斤）。又續循線
至謝惠珠住宅屏東縣林邊鄉○○段三六四號三義傢俱行查獲原判決附表貳所示甲○○
所有之氫氧鋼瓶、氫氣反應器及乙醚等製造安非他命設備器具，並捕獲在場之謝惠珠
、李惠真、鍾志偉及大陸人民陳國棟，總計查扣甲○○等走私安非他命五十一點三六
公斤（淨重五十二點四七公斤，包裝重一百二十一點九二公克，純度百分之九十二點
二一，純質淨重四十八點三八公斤）。屏東縣警察局枋寮分局又於同年二月四日下午
一時三十分許，在屏東縣新埤鄉○○村○○路一四四號鍾志偉住處扣得原判決附表壹
編號二、三號二台斤安非他命與二台斤安非他命液態半成品及附表貳編號十－三七號
製造安非他命工具一批等情，因而撤銷第一審關於上訴人非法販賣化學合成麻醉藥品
部分之判決，改判論處上訴人共同連續非法運輸化學合成麻醉藥品罪刑。固非無見。
惟查：(一)被告之自白須非出於強暴、脅迫、利誘、詐欺或其他不正之方法，且與事實
相符者，始得採為證據。是被告之自白如係出於不正之方法而非自由陳述者，則其取
得之程序已非適法，應不問其內容是否確與事實相符，因其非適法之證據，即不能採
為判決之基礙。故審理事實之法院遇有被告對於自白提出由於不正方法之抗辯時，應
先於其他事實而為調查，以便審查其能否採為論罪科刑之證據。本件上訴人於原審審
理及其原審選任辯護人於八十九年三月七日所具辯護意旨狀，已指稱其於法務部調查
局台南縣調查站（下稱調查站）之供述，係調查人員以疲勞訊問之不當方法取得（見
原審上更(一)卷第二二一頁背面、二三四頁），原審雖曾向調查站調取其訊問錄影帶（
見同上卷一五○頁），然卷內未見有勘驗該錄影帶之相關記錄，且原判決亦未就上訴
人該項非任意性自白之抗辯如何不足採，敘明其心證理由，即依其調查站之供述資為
上訴人犯罪之論據，自非適法。(二)本件原判決事實認甲○○於八十七年二月一日以每
公斤六十萬元之代價，由上訴人與鄭志良運送至指定地點屏東縣新埤鄉堤防邊設有記
號之草欉內藏匿，售予綽號「蘋果」者兩公斤安非他命，理由內則引上訴人與鄭志良
於調查站之供述資為論據，然觀諸上訴人於調查站供稱係於八十七年農曆春節初五，
與鄭志良受甲○○通知，將二公斤之安非他命送到林邊運動公園邊之電線桿旁鐵筒內
，交由買主拿走。鄭志良係稱曾於八十七年二月一日與上訴人在林邊公園後方堤防邊
以「死」轉手方式出售二公斤予買主各等語（見偵卷第十五頁背面、第十六頁、第二
十八頁背面），原判決該項事實之認定與所憑之證據已有出入。況已判決確定之鍾志
偉於調查站嘗供稱甲○○走私安非他命返台後，曾於八十七年二月一日晚上九時許，
交代伊將乙包安非他命於公館附近交予綽號「蘋果」之男子等語（見同上偵卷第十二
頁），猶與前開上訴人與鄭志良之供詞不相一致，究竟實情如何，應有傳訊甲○○、
鍾志偉予以進一步釐清必要，原判決未加詳查，遽以上訴人及鄭志良上開調查站之供
述為其犯罪之論據，不無證據調查未盡之可議。(三)按修正前麻醉藥品管理條例之非法
販賣化學合成麻醉藥品罪之成立，祇須行為人基於營利意圖，而有販入或售出之行為
，有一於此，即足構成。原判決事實既認甲○○於八十七年二月一日，以每公斤六十
萬元之代價，由上訴人與鄭志良運送至指定地點屏東縣新埤鄉堤防邊設有記號之草欉
內藏匿，售予綽號「蘋果」者兩公斤安非他命，並引用其二人及甲○○於調查站之供
述資為論據，則上訴人與鄭志良縱未與甲○○共同從大陸走私販入安非他命來台，然
其等倘已明知甲○○販賣安非他命營利之情，猶依其指示將安非他命送至指定地點，
由買主前往取貨，以完成交易，所為似屬販賣安非他命之構成要件行為，要難謂非成
立販賣罪責。是上訴人與鄭志良於調查站之供述果屬不虛，所為即係與甲○○共同為
販賣安非他命行為。原判決理由謂上訴人與鄭志良於調查站之供述並未承認參與販賣
行為，乃認上訴人之販賣行為不能證明云云，非惟與其論罪部分之理由矛盾，抑且有
適用法則不當之違法。(四)原判決於理由之論罪部分認上訴人為甲○○二次非法運輸化
學合成麻醉藥品，係一個運輸行為，同時觸犯非法輸入化學合成麻醉藥品罪及私運管
制物品進口罪（按應為運送管制物品罪之誤），應依想像競合犯規定，從一重之非法
輸入化學合成麻醉藥品罪處斷（見原判決第二十三面）。然其後於無罪部分之理由內
則謂上訴人與鄭志良未曾自承參與輸入之行為……關於非法輸入安非他命部分之犯罪
不能證明云云（見原判決第三十八頁背面、第三十九頁），亦有判決理由前後矛盾之
違誤。以上或係上訴意旨所指摘，或為本院得依職權調查之事項，應認原判決關於上
訴人部分，仍有撤銷發回更審之原因。原判決不另諭知無罪部分，基於審判不可分之
原則，併予發回。
二、上訴駁回（即上訴人甲○○）部分：
按刑事訴訟法第三百七十七條規定，上訴於第三審法院，非以判決違背法令為理由，
不得為之。是提起第三審上訴，應以原判決違背法令為理由，係屬法定要件。如果上
訴理由狀並未依據卷內訴訟資料，具體指摘原判決不適用何種法則或如何適用不當，
或所指摘原判決違法情事，顯與法律規定得為第三審上訴理由之違法情形，不相適合
時，均應認其上訴為違背法律上之程式，予以駁回。本件原判決認定上訴人甲○○與
梁開都、何秋香夫妻二人（梁、何二人均另案判決確定）、或與鍾志偉（已判決確定
）分別基於犯意聯絡，意圖從大陸地區走私化學合成麻醉藥品安非他命進入臺灣地區
非法販賣圖利。上訴人於八十四年六、七月間與滯留大陸之黃天亮取得聯繫，黃天亮
告知有意走私安非他命返臺販賣，雙方遂基於走私安非他命販賣之概括犯意聯絡，由
上訴人、何秋香二人出面，以電話與黃天亮議妥安非他命進貨之價錢，每公斤九萬元
，為黃天亮走私安非他命來臺，以交付黃天亮之同夥綽號「阿全」之不詳姓名成年人
。雙方議定後，梁開都、何秋香與上訴人即共同出資匯予黃天亮指定之臺灣金融機關
帳戶，黃天亮並透過綽號「阿全」之不詳姓名者居間聯絡，何秋香、梁開都及上訴人
三人再利用漁船至中國大陸載運安非他命返臺販賣，何秋香則向不知情之妹婿陳臣在
借用屏東縣新園鄉○○路五六一之一號食品加工廠架設ＳＳＢ（短波單邊帶無線電話
），每日定時以固定頻道與「見福財號」漁船保持聯繫，且以食品加工廠內之電話作
為與黃天亮聯絡之用。嗣於同年九月底，梁開都駕駛其所有之「見福財號」漁船，偕
同上訴人，自澎湖縣七美漁港報關出發，共同未經許可進入大陸福建省韶安漁港，入
港後上訴人即上岸與黃天亮接觸，梁開都則在港區內等候一星期後，將船開至大陸東
山島外海等候，黃天亮則乘另艘大陸漁船載運安非他命十八公斤，前來與「見福財號
」漁船完成接駁，於同年十月間某日晚上，梁開都、上訴人逕自中國大陸駛返高雄縣
中芸港附近外海，再以竹筏將前開安非他命運至屏東縣新園鄉高屏溪雙園大橋下河堤
邊，黃天亮透過綽號「阿全」之不詳姓名者，於走私成功後取走其自有之七公斤半安
非他命，上訴人分得剩餘五‧五公斤安非他命，以機車攜至屏東縣新園鄉○○路二九
九之三一號何秋香魚塭屋內之冰箱內藏放，梁開都則將漁船駛至高雄縣林園鄉中芸漁
港停泊。八十五年二月間，由梁開都單獨駕駛前開「見福財號」漁船，自澎湖縣七美
漁港報關出發，未經許可進入大陸東山島沿海，再自黃天亮所駕駛之另艘漁船上接駁
得安非他命二十二公斤，逕自駛回屏東縣東港外海，再由上訴人以竹筏接運至雙園大
橋堤防邊，而綽號「阿全」之不詳姓名者取走其中之約十公斤之安非他命，上訴人則
將其餘約十二公斤之安非他命以機車載至何秋香上述魚塭屋內藏置。其等三人於前開
二次走私安非他命得逞後，即共同基於販賣營利之概括犯意，在屏東縣新園鄉○○村
○○路五七七號附近、雙園大橋下、不詳郵局、連勝保齡球館等地，將購得之安非他
命，以每公斤三十二萬元至四十萬元不等之價格，由上訴人、何秋香負責批售，先後
售予林美華、江裕隆、葉峻成（綽號小葉）、林朝勇及綽號「明華」、「阿群」、「
郭仔」、「阿秋」等人。迄同年四月二十九日十九時，調查站人員在屏東縣新園鄉○
○路五六一之一號查獲陳臣在；另在同路五七七號查獲何秋香，並循線於上述藏匿處
起出安非他命廿一包重約三、六九八公克（驗後重三六九三‧七一公克）、安非他命
四包（驗餘毛重四百八十點七五公克）。上訴人與鄭志良係岳父女婿關係，而乙○○
則為其二女兒之男友，上訴人在前次大陸之行，曾私自另向綽號「大面仔」之男子，
以每公斤九萬元訂購安非他命七十公斤，嗣因前次犯行，經其同居人黃美蓉密告為警
查獲，而遭收押，乃於獲准交保後之同年八月間自行自屏東縣新園鄉駕膠筏前往大陸
，再向「大面仔」取貨而帶回二公斤之安非他命；又於同年十月自高雄搭飛機前往金
門，再由金門偷渡前去大陸福建省東山島找「大面仔」取回安非他命三公斤；又於八
十六年六月十日，自高雄搭飛機前往金門，由金門偷渡前去大陸福建省東山島，取得
安非他命五公斤，並以人民幣一萬元之價格購買橡皮筏自行入境。同年七月間上訴人
再駕駛膠筏由屏東雙園大橋高屏溪出海，未經主管機關許可即將該膠筏直接駛往大陸
地區福建東山島，向綽號「大面仔」，以每公斤七萬元之價格，購買甲基安非他命四
十公斤，計二百八十萬元，返台後經由高屏溪運入，因連絡不上乙○○及鄭志良而以
電話請不知情之謝惠珠幫忙通知其二人駕車前往接運該走私進口之安非他命，但乙○
○與鄭志良依指示前往時，上訴人已先將安非他命扛到附近芒果園，曾、鄭二人即將
上訴人遺留於岸邊之膠筏搬上車離開，嗣因該批安非他命品質不良，上訴人與已判決
確定之鍾志偉基於共同非法製造化學合成麻醉藥品安非他命之犯意，施以加工處理予
以製造，大部分無法結晶及除臭而丟棄，餘交由乙○○與鄭志良藏置於屏東縣枋寮鄉
一處芒果園內，嗣為屏東縣警察局枋寮分局起出。上訴人與鍾志偉二人復於同年十二
月十八日駕駛自製之膠筏自高屏溪出海，未經主管機關許可即將該膠筏直接駛往大陸
地區福建省東山島附近，仍向綽號「大面仔」以每公斤九萬元購買安非他命十五公斤
，另以每公斤二十萬元之價格代綽號「大面仔」委託販售安非他命三十四公斤（如上
訴人販賣價格每公斤超過二十萬元，則當做其之利潤），八十七年一月二十六日上訴
人電告不知情之同居人李惠真，請其通知乙○○與鄭志良前來接貨，李惠真乃電請謝
惠珠轉知其二人準備接應上岸。同年一月二十九日乙○○與鄭志良駕駛貨車到屏東縣
鹽埔漁港堤岸邊，上訴人、鍾志偉竟使大陸人民陳國棟（已判決確定）非法入境台灣
，並與不知係走私安非他命之陳國棟將上開走私進口之四十九公斤安非他命接運上車
，藏匿於屏東縣官埔堤防邊鄭志良所租用之廢車場內。翌（三十）日上訴人與鄭志良
前往廢車場，將該批安非他命分裝為每包一公斤之包裝（扣除原包裝後共計毛重四十
五點三四公斤），再掩埋於廢車場地下之鋁製圓桶中。同年二月一日上訴人以每公斤
六十萬元之代價，由乙○○與鄭志良運送至指定地點屏東縣新埤鄉堤防邊設有記號之
草欉內藏匿，售予綽號「蘋果」者兩公斤安非他命，翌（二）日準備再與「蘋果」交
易時，乙○○駕駛上訴人所有之自用小客車載運兩公斤安非他命在屏東縣林邊鄉官埔
堤防邊之道路上，被專案小組人員查獲。並循線查獲在廢車場前等候之上訴人、鄭志
良，起出埋藏於廢車場地下之四十三點三四公斤安非他命及上訴人於八十六年七月間
走私進口，埋藏於枋寮鄉新開村芒果園內之安非他命毛重六點零二公斤（原判決誤載
為六○‧二公斤）。又續循線至謝惠珠住宅屏東縣林邊鄉○○段三六四號三義傢俱行
查獲原判決附表貳所示上訴人所有之氫氧鋼瓶、氫氣反應器及乙醚等製造安非他命設
備器具，並捕獲在場之謝惠珠、李惠真、鍾志偉及大陸人民陳國棟，總計查扣上訴人
等走私安非他命五十一點三六公斤（淨重五十二點四七公斤，包裝重一百二十一點九
二公克，純度百分之九十二點二一，純質淨重四十八點三八公斤）。屏東縣警察局枋
寮分局又於同年二月四日下午一時三十分許，在屏東縣新埤鄉○○村○○路一四四號
鍾志偉住處扣得原判決附表壹編號二、三號二台斤安非他命與二台斤安非他命液態半
成品及原判決附表貳編號十－三七號製造安非他命工具一批等情，因而撤銷第一審關
於上訴人非法販賣化學合成麻醉藥品罪，改判仍依想像競合犯及牽連犯從重論處上訴
人共同連續非法販賣化學合成麻醉藥品罪刑（累犯）。已詳敘其調查證據之結果及取
捨證據認定事實之心證理由。就形式上觀察，原判決要無採證認事違背經驗法則、論
理法則或理由不備之違背法令之情形。且按量刑之輕重，原屬審判上之職權，原判決
已於理由內說明其審酌量刑之情形，而在法定刑度內量處其刑，要無違法可言。是上
訴意旨所指摘原判決違法情形，核與法律規定得為第三審上訴理由之違法情形，不相
適合，依前揭說明，其上訴違背法律上之程式，應予駁回。
據上論結，應依刑事訴訟法第三百九十五條前段、第三百九十七條、第四百零一條，
判決如主文。
中      華      民      國    八十九    年      七      月     二十     日
                              最高法院刑事第六庭
                                  審判長法官  黃  正  興
                                        法官  陳  東  誥
                                        法官  張  春  福
                                        法官  韓  金  秀
                                        法官  吳  信  銘
      右正本證明與原本無異
                                              書  記  官
中      華      民      國    八十九    年      七      月    二十五    日


司法院資訊處製作；財團法人民間司法改革基金會備份。
